臺灣桃園地方法院交通事件裁定         100年度交聲字第59號
原處分機關  交通部公路總局新竹區監理所中壢監理站
異  議  人  王俊杰
上列異議人即受處分人因違反道路交通管理處罰條例案件，對於
交通部公路總局新竹區監理所中壢監理站於民國100年1月14日以
壢監裁字第裁53-D00000000號違反道路交通管理事件裁決書所為
之裁決處分不服，聲明異議，本院裁定如下：
    主  文
原處分撤銷。
王俊杰不罰。
    理  由
一、原處分意旨略以：異議人即受處分人（下稱異議人）王俊杰
    於民國99年11月9 日下午1 時42分許，駕駛車牌號碼729-GG
    Y 號之重型機車（下稱重型機車），行經桃園縣平鎮市○○
    路○○段531 號前，以時速72公里之速度超速行駛，分別為
    設於該處之雷達測速儀器照相設備自動拍照存證後，為原舉
    發單位即桃園縣政府警察局交通隊以該車有違反道路交通管
    理處罰條例第40條「行車限速50公里，經測時速72公里，超
    速22公里，行車超速20公里以上40公里以下」之違規行為，
    以桃園縣政府警察局桃警交相字第D00000000 號舉發違反道
    路交通管理事件通知單掣單逕行舉發。嗣原處分機關交通部
    公路總局新竹區監理所中壢監理站認員警舉發無訛，乃依道
    路交通管理處罰條例第40條之規定，以異議人有「汽車駕駛
    人行車速度，超過規定之最高時速20公里以上未滿40公里」
    之違規行為，裁處異議人罰鍰新臺幣（下同）1,400 元，並
    記違規點數1 點等語。
二、聲明異議意旨略以：99年11月9 日當天下午1 時42分，伊在
    清雲科技大學上課，且未將車牌號碼729-GGY 號之重型機車
    借人，實無可能駕車行經上揭違規路段，為此爰依法聲明異
    議，請求請求原處分，並諭知不罰等語。
三、按法院受理有關交通事件，準用刑事訴訟法之規定，道路交
    通管理處罰條例第89條前段定有明文。次按犯罪事實應依證
    據認定之，無證據不得認定犯罪事實；不能證明被告犯罪者
    ，應諭知無罪之判決，刑事訴訟法第154 條第2 項、第 301
    條第1 項分別定有明文。又事實之認定，應憑證據，如未能
    發現相當證據，或證據不足以證明，自不能以推測或擬制之
    方法，為裁判基礎；且認定不利於被告之事實須依積極證據
    ，苟積極證據不足為不利於被告事實之認定時，即應為有利
    於被告之認定；另認定犯罪事實所憑之證據，雖不以直接證
    據為限，間接證據亦包括在內，然而無論係直接證據或間接
    證據，其為訴訟上之證明，須於通常一般之人均不致有所懷
    疑，而得確信其為真實之程度者，始得據為有罪之認定，倘
    其證明尚未達到此一程度，而有合理性之懷疑存在，無從使
    事實審法院得有罪之確信時，即應由法院為諭知被告無罪之
    判決（最高法院40年度台上字第86號、30年度台上字第 816
    號、76年度台上字第4986號判例意旨可資參照）。申言之，
    上揭法規及判例意旨揭示之無罪推定與證據裁判原則，於法
    院審理違反道路交通管理處罰條例之聲明異議案件時，亦應
    準用。
四、經查：
  (一)證人即清雲科技大學通識中心教師吳美玲於本院調查程序中
    證稱：伊是異議人生命教育課的老師，99年11月9 日當天是
    期中考，異議人當天有到考，有交考卷。考試時間從1 點開
    始考到2 點半，通常要先排座位，所以正式考試是1 點10分
    開始，當天是由伊親自監考等語，並有有異議人生命教育學
    科99學年度第1 學期期中考試考卷影本1 份在卷可稽，顯見
    異議人於99年11月9 日下午1 時10分許，確曾參加清雲科技
    大學吳美玲教師所舉辦之生命教育學科學期期中考試。而證
    人吳美玲固對於異議人何時繳交考卷一事無印象，然依其監
    考之習慣，伊會確認台下參加考試的學生伊是否認識，通常
    在第1 節下課鐘前，即下午1 點45分許，伊會宣布可以開始
    交卷，在伊宣布之前，不會有人交卷等情，復據證人吳美玲
    於本院調查程序中證述綦詳，生命教育學科學期期中考試之
    過程，既未發生有代考之情事，是異議人於99年11月9 日下
    午1 時10分至同日下午1 時45分間，係在清雲科技大學之教
    室內，參加生命教育學科之學期期中考試乙節，堪予認定。
  (二)異議人所駕駛之重型機車，分別於99年11月8 日中午12時9
    分許、99年11月9 日下午1 時42分許，在桃園縣平鎮市○○
    路○○段531 號前，經雷達測速器，均測得時速為72公里，
    ，超速22公里，經桃園縣警察局交通隊以採證照片依法逕行
    舉發之事實，有桃園縣政府警察局交通隊開具舉發違反道路
    交通管理事件通知單所檢附之採證照片2 張在卷可稽。然異
    議人於99年11月9 日當天下午1 時10分許至同日下午1 時45
    分許，係在清雲科技大學教室內參加生命教育學科學期期中
    考試乙節，已如前述，是異議人當無於同日下午1 時42分許
    駕車行經桃園縣平鎮市○○路○○段531 號前之可能。
  (三)本件行車速度檢測所使用者為主機及天線器號均為2780號之
    雷達測速儀，該儀器於99年7 月22日進行檢定，有效期限至
    100 年7 月31日止等情，固據桃園縣政府警察局中華民國
    100 年3 月3 日桃警交字第1000043182號函檢附雷達測速儀
    檢定合格證書1 份在卷可稽，然該函文亦說明「平時本局交
    通警察大隊亦派員警查檢測，如有發現問題，必即帶回檢修
    」，顯見雷達測速儀經檢定合格後，於平時仍有必要派員巡
    查檢測，以避免於有效期限屆至前機器運作上發生問題。本
    件雷達測速儀所拍攝異議人於99年11月9 日下午1 時42分許
    有行車超速之違規，然該時間異議人確於清雲科技大學參加
    生命教育學科學期期中考試，業如前述，是殊難僅憑前揭檢
    定合格證明，即遽認本件雷達測速儀器無故障之可能。
  (四)本件雷達測速儀器之準確性既有前揭可疑之處，則原裁決所
    據之基礎即發生錯誤，洵堪認定。
五、綜上所述，本件認定異議人駕駛重型機車違規之積極事證尚
    有不足，此外，又查無其他相關證據資料可憑審認，故異議
    人本件違規事實已屬不能證明，自應為有利於異議人之認定
    。從而，原處分機關認異議人違反道路交通管理處罰條例第
    40條之規定，而裁決異議人罰鍰1,400 元，並記違規點數1
    點，尚有不當，本件異議為有理由，應由本院將原處分撤銷
    ，並諭知異議人不罰。
據上論斷，應依道路交通管理處罰條例第87條第2 項、道路交通
事件處理辦法第19條前段，裁定如主文。
中    華    民    國   100    年    7     月    15    日
                  交通法庭    法  官  廖珮伶
以上正本證明與原本無異。
如不服本裁定，應於裁定送達後5 日內向本院提出抗告狀。
                              書記官  張良煜
中    華    民    國   100    年    7     月    21    日